臺灣臺中地方法院刑事判決　　　　　 96年度中簡上字第259號
上　訴　人
　　即
被　　　告　戊○○
選任辯護人　陳昭宜律師
上列上訴人因傷害案件，不服本院臺中簡易庭九十五年度中簡字
第二四六六號中華民國九十五年十一月三十日第一審簡易判決（
聲請案號：九十五年度偵字第一六五六號），提起上訴，本院管
轄之第二審合議庭判決如下：
    主    文
上訴駁回。
    事    實
一、戊○○於民國九十四年十二月九日下午十時許，在乙○○位
    於臺中市○○路一二四之二號住處，因細故與丙○○發生爭
    執，竟基於傷害人身體之犯意，持類似鐵棍之物（未扣案，
    原審記載「鐵棍」，應予更正）毆打乙○○（傷害部分業於
    偵查中撤回告訴）及丙○○之身體，致丙○○受有左腰瘀青
    血腫五×三公分、左肩瘀青血腫六×三公分之傷害。
二、案經丙○○訴由臺灣臺中地方法院檢察署檢察官偵查後聲請
    簡易判決處刑。
    理    由
一、按被告以外之人於審判外之言詞或書面陳述，除法律有規定
    者外，不得作為證據。前項規定，於法院以簡式審判程序或
    簡易判決處刑者，不適用之。刑事訴訟法第一百五十九條第
    一項、第二項定有明文。本件原判決係以簡易判決處刑為之
    ，則原審以同案被告乙○○於警詢、偵查中之陳述為其認定
    被告犯罪事實之證據，即屬有據，縱被告之選任辯護人於本
    院審理時主張同案被告乙○○此部分陳述無證據能力，亦難
    據此認定原審就此部分之適用有所違誤，合先敘明。
二、訊據上訴人即被告戊○○（下稱被告）矢口否認有何上揭傷
    害證人即告訴人丙○○（下稱證人丙○○）身體之犯行，辯
    稱：伊雖有於上揭時間至證人乙○○住處，然係欲與證人乙○○理論，且有扶住證人乙○○之肩膀，因地上濕滑，致二
    人一同跌倒，並未以鐵棍毆打證人丙○○云云。經查：
（一）上揭被告以鐵棍傷害證人丙○○之事實，業據證人丙○○
      迭次於警詢、偵查及本院審理時證稱屬實，並經證人甲○○於警詢、偵查及本院審理時證述綦詳，並有行政院衛生
      署臺中醫院驗傷診斷書一份、現場圖一份及現場照片五張
      在卷可稽。而證人丙○○復於本院審理時再次證稱：當日
      被告以疑似鐵棍之物架住證人乙○○之脖子，其上前要將
      渠等二人拉開，被告隨即拉著其頭髮往門口拖，與被告扭
      打成一團等語，經核與證人甲○○於本院審理時證稱：「
      他（指被告）衝下來拿壹支長型黑色手電筒打我先生（指
      證人乙○○）。先架住我先生脖子，丙○○坐我旁邊，我
      與丙○○站起來將他們兩個分開，拉開之後，被告就拉丙○○的頭髮，往外面走出去。被告又拿那支手電筒打丙○○手臂、腰部，手到門口，被告與丙○○摔倒在要出去騎
      樓的地方。」等語，並經證人丁○○於本院審理時證稱：
      「兩個人扭成一團，被告與丙○○倒在騎樓處。」、「我
      看到的情形就是他們倒在騎樓。」等語明確，經核與被告
      所述遭傷害之情節大致相符。參以證人丁○○係當日與被
      告一同前往案發現場之友人之情，衡情，證人丁○○當無
      迴護證人丙○○之可能，顯見證人丙○○指稱當日被告確
      係持疑似鐵棍之物毆打其身體左邊之手、腰部位一節，應
      非虛構。再參以被告亦自承當日確係吃完摻酒之羊肉爐後
      經證人乙○○以電話辱罵始至證人乙○○上揭住處與證人
      乙○○理論，且證人丙○○當時亦在現場，又案發前撥打
      電話予其前女友即證人丙○○，證人丙○○均不接聽，二
      人心中已互有嫌隙等情，則被告與乙○○當日發生爭執時
      ，證人丙○○加入勸阻，以當時雙方均已有喝酒且被告情
      緒處於激奮，並抓住證人丙○○頭髮往外拖之情觀之，被
      告確有出手毆打證人丙○○之身體，即非屬不可能。
（二）又依卷附之驗傷診斷書所載證人丙○○身體之檢查結果，
      其上記載：「左腰瘀青血腫五×三公分、左肩瘀青血腫六
      ×三公分」等語，此與證人丙○○、甲○○上揭所述證人
      丙○○遭被告以疑似鐵棍之物傷害其身體之部位、程度等
      情節並無矛盾之處。雖被告辯稱該驗傷診斷書係於案發後
      數日始提出，無從證明係案發當日證人丙○○所受之傷勢
      云云，然該驗傷診斷書之記載日期為九十四年十二月十二
      日，且另觀之卷附之丙○○病歷，係記載：「自述於九十
      四年十二月九日晚上十點左右遭人毆傷」等語，另參之證
      人丙○○、甲○○均於本院審理時證稱：與被告係多年之
      朋友，大家以前都很熟等語，則證人丙○○陳稱原不欲對
      被告提出傷害告訴，始未在案發後第一時間即前往醫院驗
      傷，尚與常情無違。另觀之證人甲○○之夫乙○○、證人
      丙○○各係於九十四年十二月十一日下午十一時十分許及
      同年十一月十二日下午六時三十分，始分別前往第一分局
      西區派出所製作警詢筆錄，此有該警詢筆錄在卷可稽，則
      證人丙○○陳稱案發後原不欲對被告提出傷害告訴，始未
      在案發後第一時間即前往醫院驗傷，然因事後得知被告已
      對其與證人乙○○提出毀損之告訴，故在員警之建議下，
      方於同年月十二日始前往醫院驗傷，再對被告提出本件傷
      害告訴等語，應尚與常情無違，況該驗傷診斷書所載之驗
      傷日期與證人丙○○所述遭被告傷害之時間甚為接近，是
      尚難僅以該驗傷診斷書上之檢驗日期與案發當日不符，即
      遽認證人丙○○上揭指訴之內容不實在。
（三）再者，核被告與證人乙○○、丙○○所述當日發生爭執之
      緣由、地點均屬大致相符一節，已如前述，並經證人甲○○、丁○○證述在卷，益徵證人丙○○遭被告持疑似鐵棍
      之物毆傷之時間、地點均具直接關連性。又因人之記憶常
      因時間經過而有所遺忘，是證人丙○○、甲○○雖於警詢
      、偵查及本院審理時，就被告究係以何器物傷害證人丙○○、被告如何以鐵棍架住證人乙○○之脖子、被告係於何
      時毆打證人丙○○等情節先後陳述略有不一，然此應係因
      渠等記憶有所遺忘所致，因渠等對於被告確有持類似鐵棍
      之器物傷害證人丙○○之身體之情證述一致，尚難僅以渠
      等對於上揭與犯罪事實不相關之細節陳述有所不一，而遽
      認渠等上揭之陳述不實，是證人丙○○當日若非確因遭到
      被告以疑似鐵棍之物攻擊成傷，其與現場之目擊證人甲○○當無甘冒誣告或偽證之罪嫌，而誣指或具結證稱被告上
      揭傷害之犯行，足認證人丙○○、甲○○上揭陳訴被告傷
      害證人丙○○之犯行，應確與事實相符，足堪採信。
（四）被告雖復聲請傳訊證人丁○○到庭，資以證明伊未有傷害
      證人丙○○之犯行，然證人丁○○於本院審理時係結證稱
      ：當日看不到被告與證人丙○○、乙○○等人在屋內之情
      形，僅看到他們（指被告與證人丙○○）倒在騎樓之情況
      等語，足認證人丁○○當日並未全程目擊整個案發狀況，
      其所目擊僅係被告與證人丙○○扭成一團倒在該處騎樓之
      情況而已，是僅以證人丁○○所述，並無法證明被告未有
      傷害證人丙○○之犯行。又被告及其選任辯護人雖另聲請
      傳喚證人乙○○到庭證述以明當日之情況，然因本院並未
      將證人乙○○於警詢、偵查中之陳述作為認定被告犯罪事
      實之證據（即於本案將此證據予以排除），且上揭被告傷
      害罪之犯罪事實亦業經證人丙○○、甲○○證述在案，另
      參以證人乙○○於警詢、偵查中均陳稱：被告確有持鐵棍
      傷害證人丙○○身體之情，顯見其所為之陳述係屬不利於
      被告之陳述，況證人乙○○係證人甲○○之夫，且亦因被
      告對其當日事後之毀損行為提出告訴並經本院臺中簡易庭
      判處有期徒刑三月在案，有本院九十五年度中簡字第二四
      六六號刑事簡易判決一份在卷可稽，是縱傳喚證人乙○○
      到庭，亦難期待其能為有利於被告之陳述，是本院認已無
      再傳訊證人乙○○到庭陳述之必要，被告及其選任辯護人
      此部分之聲請，即屬無據，不應准許。綜上所述，本件證
      人丙○○之指訴既無矛盾之處，自屬可採，是被告否認有
      何傷害證人丙○○之情，顯屬事後卸責之詞，不足採信。
      本件事證明確，被告之犯行洵堪認定。
三、新舊法比較之說明：
（一）被告行為後，刑法第三十三條第五款業於九十四年二月二
      日修正公布，並自九十五年七月一日起施行；修正後刑法
      第三十三條第五款規定「罰金：新臺幣一千元以上，以百
      元計算之。」，與修正前刑法第三十三條第五款規定「罰
      金：一元以上。」不同。比較新舊法結果，以舊法較有利
      於行為人，故依刑法第二條第一項前段規定，本案關於刑
      法第二百七十七條第一項法定刑罰金部分，自應適用行為
      時之法律即修正前刑法第三十三條第五款規定，決定其罰
      金部分之法定刑。
（二）被告行為後，罰金罰鍰提高標準條例第二條業已刪除，而
      刑法第四十一條第一項前段關於易科罰金之折算標準已由
      舊法之銀元一百元、二百元、三百元修正為新台幣一千元
      、二千元、三千元，因屬科刑規範事項之變更，其折算標
      準為裁判時所應諭知，自有就新舊法規定比較之必要，經
      比較新舊法結果，以被告行為時之舊法較為有利於被告，
      新法並無對被告有較為有利之情形，是依刑法第二條第一
      項前段之規定，本件應適用被告行為時之舊法即依修正前
      刑法第四十一條第一項前段、修正前罰金罰鍰提高標準條
      例第二條、現行法規所定貨幣單位折算新台幣條例第二條
      之規定，諭知以銀元三百元即新台幣九百元折算一日為易
      科罰金之折算標準。
（三）再查被告行為後，業已增訂刑法施行法第一條之一，並於
      九十五年七月一日施行，且規定：「中華民國九十四年一
      月七日刑法修正施行後，刑法分則編所定罰金之貨幣單位
      為新臺幣。九十四年一月七日刑法修正時，刑法分則編未
      修正之條文定有罰金者，自九十四年一月七日刑法修正施
      行後，就其所定數額提高為三十倍。但七十二年六月二十
      六日至九十四年一月七日新增或修正之條文，就其所定數
      額提高為三倍。」，是就現行刑法中，有關於罰金刑處罰
      之規定已有修正，惟經比較增訂之刑法施行法第一條之一
      與被告行為時之罰金罰鍰提高標準條例第一條前段、現行
      法規所定貨幣單位折算新台幣條例第二條結果，二者規定
      適用之結果並無不同，經比較新舊法後，新法之規定並無
      較為有利於被告之情形，本案即應適用被告行為時之舊法
      即依罰金罰鍰提高標準條例第一條前段。
四、核被告所為，係犯刑法第二百七十七條第一項之普通傷害罪
    。爰審酌被告與證人丙○○之前乃熟識之友人，僅彼此間之
    糾紛即於酒後前往證人乙○○上揭住處，而與證人乙○○發
    生爭執，進而拉扯證人丙○○頭髮，不思妥適解決細故爭端
    ，動輒以暴力之激烈方式傷害他人，手段甚為激烈，暨考量
    證人丙○○受傷之程度及被告之素行、犯罪手段、犯後矢口
    否認犯行，毫無悔意等一切情狀，認原判決依刑事訴訟法第
    四百四十九條第一項前段、第四百五十四條第二項，刑法第
    二條第一項前段、第二百七十七條第一項、第四十一條第一
    項前段（修正前），罰金罰鍰提高標準條例第一條、修正前
    罰金罰鍰提高標準條例第二條，現行法規所定貨幣單位折算
    新台幣條例第二條規定，判處被告有期徒刑三月，如易科罰
    金，以銀元三百元即新台幣九百元折算一日（原審漏載即新
    台幣九百元折算一日），其法律適用及量刑均屬妥適，並無
    任何違誤之處，應予維持。被告矢口否認傷害犯行，且仍以
    前詞提起上訴，指摘原審判決對其論罪科刑不當，其上訴為
    無理由，應予駁回。
據上論斷，應依刑事訴訟法第四百五十五條之一第一項、第三項
、第三百六十八條，刑法第二條第一項前段，判決如主文。
中　　華　　民　　國　　96　　年　　7 　　月　　10　　日
                  刑事第十一庭 審判長法　官  王世華
                                     法　官　丁智慧
                                     法  官  莊嘉蕙
上正本證明與原本無異。
不得上訴
                                     書記官  劉易柔
中　　華　　民　　國　　96　　年　　7 　　月　　10　　日
